【裁判字號】    98,審易,1134
【裁判日期】    980717
【裁判案由】    詐欺
【裁判全文】
臺灣士林地方法院刑事判決            98年度審易字第1134號
公  訴  人  臺灣士林地方法院檢察署檢察官
被      告  乙○○
上列被告因詐欺案件，經檢察官提起公訴（九十八年度偵字第五
二三一號），被告為有罪之陳述，本院合議庭裁定改行簡式審判
程序，並判決如下：
    主  文
乙○○幫助犯詐欺取財罪，累犯，處有期徒刑伍月，如易科罰金
以新臺幣壹仟元折算壹日。
    事  實
一、乙○○前因施用毒品、竊盜案件，分別經本院以九十三年度
    簡字第三二二號判決處有期徒刑六月確定及臺灣高等法院以
    九十五年度上易字第九二０號判決處有期徒刑九月確定，嗣
    經定應執行有期徒刑一年二月，甫於民國九十六年四月十一
    日縮刑期滿執行完畢，仍不知悔改，明知詐欺集團等不法份
    子經常利用他人存款帳戶存摺、提款卡、密碼轉帳等方式，
    獲取不法利益並逃避執法人員之追查，依其社會經驗，應有
    相當之智識程度可預見提供帳戶之提款卡、密碼等供他人使
    用，將可能幫助他人從事詐欺取財之犯行，仍以縱使如此亦
    不違反其本意之幫助詐欺取財犯意，於九十八年二月上旬某
    日，與友人張志煌同往臺北縣汐止市鄉○路某處郵局，乙○○並將己所申辦之上海商業儲蓄銀行汐止分行帳戶（帳號：
    0000000000 0000 號）、第一商業銀行汐止分行帳戶（帳號
    ：0000000000 0號）二帳戶之提款卡、密碼交付予某地下錢
    莊之成年男子，提供予該不詳男子所屬之詐欺集團使用，嗣
    該詐欺集團基於詐欺取財之犯意，於九十八年二月十四日，
    佯裝網路購物之賣家，致電向陳青薌、丙○○、甲○○詐稱
    「你網路購物作業錯誤，設定為分期付款，將遭按月扣款」
    云云，致陳青薌、丙○○、甲○○信以為真，依照詐騙集團
    成員指示至提款機操作，嗣竟分別發現，己有帳戶內之新臺
    幣（下同）一萬二千一百元（匯款至上海商業儲蓄銀行汐止
    分行）、一萬二千五百四十一元（匯款至上海商業儲蓄銀行
    汐止分行）、六萬一千元（匯款至第一商業銀行汐止分行）
    款項遭轉帳匯款至乙○○前開帳戶內。嗣陳青薌、丙○○、
    甲○○發覺受騙報警，始循線查獲上情。
二、案經臺北縣政府警察局汐止分局報請臺灣士林地方法院檢察
    署檢察官偵查起訴。
    理  由
一、前揭犯罪事實，業據被告乙○○於本院準備程序及審理時供
    認不諱，核與告訴人陳青薌於警詢時指訴及被害人丙○○、
    甲○○於警詢時指述情節相符，並經證人張志煌於偵查中證
    述屬實，復有被害人提供之存款交易明細、被告之上海商業
    儲蓄銀行汐止分行、第一商業銀行汐止分行之往來明細在卷
    可資佐證，足徵被告自白與事實相符。本件事證明確，被告
    犯行堪以認定。
二、查金融帳戶事關個人財產權益之保障，其專有性甚高，一般
    人均有妥為保管及防止他人任意使用之認識，且該等專有物
    品如落入不明人士手中，極易被利用為與財產有關之犯罪工
    具，此為吾人依一般生活認知所易於體察之常識。查被告已
    為成年之人，應可明確知悉金融帳戶之提款卡及密碼等有關
    個人財產、身分之物品，倘淪落於不明人士手中，極易被利
    用為與財產有關之犯罪工具，而在能預見提供自己金融帳戶
    之提款卡及密碼予不認識之人，可能遭人將之作為從事詐欺
    取財等犯罪行為工具之下，卻又將上開帳戶之提款卡及密碼
    ，交付予詐欺集團成員使用，顯然對於該帳戶將作為不法使
    用有所認知，雖卷內事證並無積極證據證明被告知悉該收受
    帳戶之詐欺集團成員及所屬詐欺集團將如何犯罪，而無法推
    定被告與該詐欺集團成員有共同實施詐欺犯行之犯意聯絡，
    惟被告既對金融帳戶交付他人使用，可能遭持以從事詐欺財
    產犯罪有所認知，其有幫助他人犯詐欺取財罪之不確定犯罪
    故意甚明。
三、按刑法上之幫助犯，係對於犯罪與正犯有共同之認識，而以
    幫助之意思，對於正犯資以助力，而未參與實施犯罪之行為
    者而言。被告基於幫助之犯意，將其所有之金融帳戶提款卡
    及密碼等物交付予他人詐欺取財，為幫助犯。核被告所為，
    係犯刑法第三十條第一項、第三百三十九條第一項之幫助詐
    欺取財罪。被告以一次提供二帳戶提款卡及密碼之幫助行為
    ，幫助詐欺集團成員分別詐騙被害人陳青薌、丙○○及甲○○等三人，致其等陷於錯誤而交付財物，被害人雖有數名，
    惟被告提供提款卡及密碼等物之行為僅有一個，應僅論以一
    個幫助詐欺取財之行為（最高法院九十六年度臺非字第二四
    五號判決參照），公訴人認被告係一次交付二帳戶予詐欺集
    團使用，致多名被害人遭詐騙，為想像競合犯，容有誤會。
    被告幫助他人犯罪，應依刑法第三十條第二項之規定，按正
    犯之刑減輕之。又被告有事實欄所述犯罪科刑執行情形，有
    臺灣高等法院被告前案紀錄表附卷可參，其於有期徒刑執行
    完畢後，五年內故意再犯有期徒刑以上之本罪，應依刑法第
    四十七條第一項之規定論以累犯，並加重其刑。被告所犯上
    開幫助詐欺取財罪所科之刑，有加重及減輕情形，應依刑法
    第七十一條第一項之規定先加後減。爰審酌被告犯罪動機及
    犯罪所生危害，與被告提供帳戶供他人詐財使用，使犯罪偵
    查困難，被害人追償無門，犯罪後供認犯行之態度等一切情
    狀，量處如主文所示之刑，並諭知易科罰金之折算標準。
四、被告所有之上海商業儲蓄銀行汐止分行帳戶（帳號：000000
    00000000號）及第一商業銀行汐止分行帳戶（帳號：000000
    00000 號）之提款卡及密碼等物，雖均係其所有供犯罪所用
    之物，但未經扣案，且迄今仍未取回，因非屬義務沒收之物
    ，故不予宣告沒收。
據上論斷，應依刑事訴訟法第二百九十九條第一項前段、第二百
七十三條之一第一項，刑法第三百三十九條第一項、第三十條、
第四十七條第一項、第四十一條第一項前段，刑法施行法第一條
之一，判決如主文。
本案經檢察官王巧玲到庭執行職務。
中    華    民    國    98    年     7    月    17    日
                  刑事第一庭法  官  周明鴻
以上正本證明與原本無異。
如不服本判決應於收受判決後10日內向本院提出上訴書狀，並應
敘述具體理由；其未敘述上訴理由者，應於上訴期間屆滿後20日
內向本院補提理由書（均須按他造當事人之人數附繕本）「切勿
逕送上級法院」。
                            書記官  丁梅芬
中    華    民    國    98    年     7    月    17    日
附錄論罪科刑法條：
刑法第三百三十九條第一項
意圖為自己或第三人不法之所有，以詐術使人將本人或第三人之
物交付者，處5 年以下有期徒刑、拘役或科或併科1 千元以下罰
金。


司法院資訊處製作；財團法人民間司法改革基金會備份。
